【裁判字號】    95,上訴,925
【裁判日期】    950720
【裁判案由】    偽造文書等
【裁判全文】
臺灣高等法院臺中分院刑事判決         95年度上訴字第925號
上  訴  人  台灣台中地方法院檢察署檢察官
被      告  乙○○
上列上訴人因被告偽造文書等案件，不服臺灣臺中地方法院95年
度訴字第270號中華民國95年3月17日第一審判決（起訴案號：臺
灣臺中地方法院檢察署94年度偵字第14987號），提起上訴，本
院判決如下：
    主  文
原判決撤銷，發回台灣台中地方法院。
    理  由
一、查，本件被告乙○○前因涉犯刑法第216條、第210條行使偽
    造私文書罪嫌，經台灣臺灣臺中地方法院檢察署檢察官於93
    年6月4日以92年度偵字第16556號案件為不起訴處分確定。
    其處分之事實為：被告乙○○於民國（下同）83年間某日，
    持告訴人丙○○、甲○○之身分證，向臺北市○○○路○段
    117之1號「美商花旗銀行股份有限公司臺北分行」（下稱花
    旗銀行）、臺北市○○○路○段289號8樓「臺新國際商業銀
    行股份有限公司」（下稱台新銀行）、臺北市○○路三號「
    中國信託商業銀行股份有限公司」，及上開「花旗銀行」、
    臺北市○○○路205五號2樓「美商美國商業銀行臺北分行」
    （下稱美國銀行）、臺北市○○○路○段141號2樓「荷商荷
    蘭銀行股份有限公司臺北分公司」（下稱荷蘭銀行）申請核
    發信用卡，致告訴人二人之後各有消費欠款各經前開銀行催
    繳，足生損害於告訴人丙○○、甲○○二人等語，有該案起
    訴書1份在卷可稽。
二、次查，本案同署檢察官以94年度偵字第12987號起訴之事實
    為：被告乙○○於83年10月間某日，因辦理繼承事項，取得
    胞姐丙○○、兄嫂甲○○之國民身分證，夥同真實姓名年籍
    不詳之成年人，共同基於意圖為自己不法之所有之犯意聯絡
    ，共持丙○○之國民身分證及偽造丙○○之簽名，於85年8
    月21日、11月、12月間，連續偽造丙○○、甲○○簽名之信
    用卡申請書，向中國信託商業銀行股份有限公司（下稱中國
    信託銀行）申請信用卡使用，致使中國信託銀行陷於錯誤而
    發給被告乙○○信用卡乙張（卡號：0000000000000000號）
    消費使用；向臺新銀行申請信用卡使用，致臺新銀行陷於錯
    誤發給被告乙○○信用卡二張（卡號：0000000000000000號
    及0000000000000000號），及向美商花旗銀行股份有限公司
    臺北分行（下稱花旗銀行）、美商美國銀行臺北分行（下稱
    美國銀行）申請領得信用卡，被告乙○○即持上開信用卡，
    自86年1月8日起，於雅愛企業有限公司、瑪格麗特企業有限
    公司、楓采服飾企業有限公司等信用卡特約商店消費時，與
    真實姓名年籍不詳之成年人，共同分別偽造丙○○、甲○○
    之簽名於信用卡消費簽單上，使信用卡特約商店陷於錯誤而
    墊付消費之財物予乙○○等人，中國信託銀行亦陷於錯誤而
    墊付消費帳款，就丙○○前開信用卡部分共損失新臺幣（下
    同）78,000元，臺新銀行亦陷於錯誤而墊付消費帳款，就丙○○前開信用卡部分共損失168,000元，就甲○○前開信用
    卡部分共損失167,310元。嗣被告乙○○因未如期繳納消費
    帳款，經中國信託銀行及臺新銀行等銀行催繳仍未返還上開
    帳款，致生損害於前述銀行及丙○○、甲○○。因認被告乙○○涉犯刑法第216條、第210條行使偽造私文書罪嫌及同法
    第339條第1項之詐欺取財罪嫌，亦有該案起訴書1份在卷足
    憑。
三、原判決以被告所犯本案犯罪事實與前案不起訴處分之犯罪事
    實間具有同一案件關係，公訴人係就同一案件重行起訴，應
    諭知不受理之判決，固非無見。惟查：
(一)、按刑事訴訟法第260條規定，不起訴處分已確定者，非有該
    條第1、2款情形之一，不得對於同一案件再行起訴，此法條
    所稱之同一案件，係指事實上之同一案件而言，不包括連續
    犯、牽連犯之法律上同一案件，蓋檢察官之不起訴處分，並
    無審判不可分原則之適用，從而，已經不起訴處分之部分，
    即與其他未經不起訴之部分，不生全部與一部之問題，其他
    部分經偵查結果，如認應提起公訴者，自得提起公訴，不受
    刑事訴訟法第260條規定之限制。且按最高法院25年度上字
    第116號、27年度上字第2307號等判例，關於不起訴處分確
    定效力，及於裁判上一罪之全部意旨，已據最高法院92年度
    第1次刑事庭會議決議，不再援用（參照最高法院94年度台
    上字第1115號、92年台上字第521號判決意旨，及陳樸生所
    著刑事訴訟法實務333頁之論述）。是依上所述，不起訴處
    分或緩起訴雖有形式確定力、實質確定力，但不若判決既判
    力般，其效力可及於裁判上一罪關係之犯行。查，審視上開
    處分書之記載，被告犯罪行為時間係83年間，涉犯罪名為刑
    法第216條、第210條行使偽造私文書罪；而依本案起訴書之
    記載，被告犯罪行為時間係85年8月21日、11月、12月間，
    涉犯刑法第216條、第210條行使偽造私文書罪及同法第339
    條第1項之詐欺取財罪。不起訴處分之前案至本案犯罪時間
    起點有2年之久，能否謂被告前後兩案多次犯行，時間係屬
    緊接？前後兩案行為，自始均在同一預定犯罪計畫以內，出
    於主觀上始終同一犯意之進行，已有疑問。何況，前案處分
    之罪名係刑法第216條、第210條行使偽造私文書罪，後案起
    訴之罪名係刑法第216條、第210條行使偽造私文書罪嫌及同
    法第339條第1項之詐欺取財罪，其罪名亦有不同。甚者，縱
    認前後二案之間有連續犯之裁判上一罪關係，依上開處分書
    、起訴書記載之犯罪時間，兩案並非事實上同一案件，檢察
    官依法起訴，似無不合，原審逕認「前後二案之被告及社會
    基本事實均屬相同，雖所告罪名部分認定不同（一為偽造文
    書及詐欺取財、一為偽造文書及詐欺得利），仍屬同一案件
    」，似未區別「事實上之同一案件」與「法律上同一案件」
    之不同，其理由尚有不備。
(二)、又按，不起訴處分已確定或緩起訴處分期滿未經撤銷者，如
    有發現新事實或新證據者，非不得對於同一案件再行起訴，
    刑事訴訟法第260條第1項第1款定有明文。本件原審到庭檢
    察官提出補充理由書，謂本案因有「被告乙○○之供述、被
    害人丙○○、甲○○之供述、證人丙○○、林文政之具結證
    述及告訴代理人黃小訓、徐意涵、邱彥豪之指訴，丙○○之
    中國信託銀行公司存款相關服務性業務申請約定書及金融卡
    指定及語音轉帳、匯款人戶申請書、中國信託銀行丙○○信
    用卡申請書及消費資料7紙及帳務資料35紙、臺新銀行丙○○聲明書、甲○○聲明書、丙○○及甲○○簽帳單28紙、臺
    新銀行甲○○之信用卡帳單33紙、臺新銀行丙○○之信用卡
    帳單57紙及6紙、帳單明細32紙，美國銀行甲○○信用卡申
    請書及繳款資料、花旗銀行甲○○、丙○○信用卡申請書及
    消費資料2紙、4紙、楓采服飾企業有限公司信用卡簽帳單、
    中國信託銀行歷史帳單總查詢資料、信用卡帳務明細、信用
    卡交易明細、信用卡帳單寄送地址變更資料、瑪格麗企業有
    限公司案卷1冊、被告個人基本資料、法務部戶役政連結作
    業系統查詢資料、楓采服飾企業有限公司案卷1冊、雅愛企
    業有限公司案卷1冊、德鴻泡棉業有限公司案卷1冊、電話號
    碼00－0000000號之申請人資料及臺北縣板橋戶政事務所戶
    籍資料等證據」，認有新證據存在云云（見原審卷第82頁背
    面）。原審以「刑事訴訟法第260條第1款所謂之新證據，雖
    不以確能證明犯罪為必要，然除須為不起訴處分以前未經發
    現外，尚須該證據足認被告有犯罪嫌疑者始足當之；【審究
    】本案公訴人所舉上開人證之供述、指述或證述及物證與待
    證事實之關聯性及證明力，均【不足】使本院認被告有公訴
    人所指之犯罪嫌疑」，認為該人證及物證並非前開法條所稱
    之新證據。然查，原審究竟「審究何情」，認公訴人所舉上
    開「新證據」均不足使原審認被告涉有公訴人所指之犯罪嫌
    疑，並未詳細勾稽，說明理由，亦有判決不備理由之違法。
(三)、檢察官上訴意旨以原審諭知不受理判決為不當而提起上訴，
    為有理由，自應由本院將原判決撤銷，並將案件發回原審法
    院依判決前之程序更為審判，且不經言詞辯論為之。
據上論結，應依刑事訴訟法第369條第1項但書、第372條，判決
如主文。
中    華    民    國    95    年    7     月    20    日
               刑事第八庭  審判長法  官  羅  得  村
                                 法  官  巫  政  松
                                 法  官  陳  宏  卿
上列正本證明與原本無異。
如不服本判決應於收受送達後十日內向本院提出上訴書狀，其未
敘述上訴之理由者並得於提起上訴後十日內向本院補提理由書（
均須按他造當事人之人數附繕本）。
                                 書記官  顏  子  良
中    華    民    國    95    年    7     月    21    日
                                                      Ｆ


司法院資訊處製作；財團法人民間司法改革基金會備份。
